臺灣臺南地方法院民事裁定　九十三年度小上字第七三號
　　上　訴　人　甲○○○
　　被上訴人　　台南市政府
　　法定代理人　許添財
右當事人間請求給付租金事件，上訴人對於中華民國九十三年十一月三日本院台南簡
易庭九十三年度南小字第二０二三號第一審判決提起上訴，本院裁定如左：
  　主　　　文
上訴駁回。
第二審訴訟費用由上訴人負擔。
    理      由
一、按關於請求給付金錢或其他代替物或有價證券之訴訟，其標的金額或價額在新台
    幣（下同）十萬元以下者，適用小額程序；又對於小額程序之第一審裁判之上訴
    或抗告，非以其違背法令為理由，不得為之；上訴狀內應記載上訴理由，表明下
    列各款事項：一、原判決所違背之法令及具體內容。二、依訴訟資料可認為原判
    決有違背法令之具體事實，民事訴訟法第四百三十六條之八第一項、同條之二十
    四第二項、同條之二十五分別定有明文。又依同法第四百三十六條之三十二準用
    同法第四百六十八條、第四百六十九條第一款至第五款之規定，判決不適用法規
    或適用不當者，為違背法令，而判決有同法第四百六十九條第一款至第五款情形
    之一者，為當然違背法令。是當事人對於小額程序之第一審判決提起上訴，如依
    民事訴訟法第四百六十八條規定，以第一審判決有不適用法規或適用法規不當為
    理由時，其上訴狀或理由書應有具體之指摘，並揭示該法規之條項或其內容。如
    未依此項方法表明，或其所表明者，顯與上開法條規定之情形不相合時，即難認
    為已對第一審判決之違背法令有具體之指摘，其上訴自難認為合法。
二、本件上訴意旨略以：稱租賃者，謂當事人約定一方以物租與他方使用、收益，他
    方支付租金之契約，民法第四百二十一條第一項定有明文。租賃既係特定當事人
    間所締結之債權契約，對於契約必要之點，即租賃物與租金有具體而確定之意思
    表示一致，始能謂成立租賃契約（最高法院八十一年度台上字第六七六號、八十
    一年度台上字第八八四號判決參照）。原判決以上訴人簽立之切結書內容，認定
    兩造間已成立租賃之法律關係。惟該切結書對租金之具體數額隻字未題，亦即兩
    造對租賃契約必要之點即租金之意思表示未一致，故判決並非適法。另原審以被
    上訴人曾於八十七年間聲請支付命令，上訴人當時未提出異議，因此認為兩造就
    租金之計算方式及期限有意思表示合致，亦有不當等語。
三、查被上訴人於原審請求給付之訴訟標的金額為九萬三千六百七十元，在十萬元以
    下，依法應適用小額程序，合先敘明。又上訴人於收受原審判決後，雖於法定期
    間提起上訴，並以上開事由主張原判決有違背法令之事。惟綜觀上訴人指稱原判
    決違背法令之處，係以被上訴人於原審提出之切結書，對於租金數額或期限隻字
    未提，及原審以被上訴人曾於八十七年間，為給付租金一事，對上訴人聲請支付
    命令，上訴人並未對該支付命令異議，原審竟認兩造關於租金已有合意並未適法
    云云。惟查：
  (一)經本院審閱九十三年南小字第二０二三號卷附之切結書全文，雖無租金數額或期
    限等相關記載。然租賃契約並非要式契約，當事人間關於租金之數額，不以記載
    於書面為必要，故如有其餘事證足以推知兩造已就租金達成合意，仍得認定兩造
    間有租賃關係存在。
  (二)本件原審認定兩造有租金合意乙情，已於判決理由中說明，係因上訴人使用土地
    為省教育廳經管省有學產土地，省教育廳不同意無償借用土地予上訴人，上訴人
    乃轉而要求第三人黃石紅督促上訴人出具繳納租金之切結書，上訴人因此始出具
    該切結書。故認上訴人對於被上訴人將依台灣省省有基地租金率調整方案向上訴
    人計收租金，及繳納期限為每年一月、七月乙情，應可預期。並參酌被上訴人就
    兩造間之租金糾紛，曾對上訴人聲請支付命令，上訴人卻未聲明異議等情節，認
    定兩造就租金部分已達合意。而上訴人指稱原審判決違背法令之處，均為原審取
    捨證據、認定事實之職權行使，自不能以原審未採信上訴人之答辯，即認判決為
    違背法令。上訴人因此指摘原判決不當，並就原審已論斷者，泛言認定有誤，自
    不足採。
  (三)依首揭說明，本件上訴人提出之上訴，難謂已合法表明上訴理由，從而，本件上
    訴為不合法，應予駁回。
四、據上論結，本件上訴不合法，依民事訴訟法第四百三十六條之三十二第二項、第
    四百四十四條第一項前段、第九十五條、第七十八條，裁定如主文。
中　　　華　　　民　　　國　　九十三　　年　　 十二  　月　    三十  　 日
                                  臺灣臺南地方法院民事第四庭
~B審判長法官　吳森豐
~B法　　　官　孫淑玉
~B法　　　官　許蕙蘭
右為正本係照原本作成。
如對本裁定抗告須於裁定送達後十日內向本院提出抗告狀。
中　　　華　　　民　　　國　　九十三　　年　　 十二　　 月　　 三十一　 日
~B法院書記官　鄭吉裕
